臺灣橋頭地方法院刑事裁定　
111年度聲字第679號
聲  請  人
即  被  告  劉家和                                      




上列聲請人即被告因違反貪污治罪條例案件（案號：本院111年
度訴字第263號），對於本院受命法官於民國111 年6 月23 日所
為之羈押處分不服，聲請撤銷，本院合議庭裁定如下：
    主  文
聲請駁回。 
    理  由
一、聲請意旨略以：聲請人即被告劉家和（下稱被告）對於訊問
    程序法官之問題，因時間久遠，對於細節記憶不清，且年歲
    漸長，始答非所問、不知所云，被告有欲拿新臺幣20萬元與
    同案被告黎○○作為回饋，但因黎○○拒收，被告始不認行賄，
    被告多年來為治療亡妻之疾病而積欠為數不少之債務，被告
    竭力積攢始能維持一家之生計，而自被告遭羈押以來，公司
    的事情無人料理、全面停擺，生活面臨重大的經濟困境，且
    被告罹患有多項慢性疾病需每日服藥，此生並無離境之紀錄
    ，被告應無逃亡之可能性，此外，被告已據實陳述，全力配
    合廉詢、偵訊，毫無隱瞞且坦白認罪，應無串證之情形，爰
    為此聲請撤銷原處分，更為妥適之裁定等語。
二、按對於審判長、受命法官、受託法官或檢察官所為羈押之處
    分有不服者，受處分人得自處分之日起算之5 日內，聲請其
    所屬法院撤銷或變更之，刑事訴訟法第416 條第1 項第1 款
    、第3項定有明文。又按抗告法院認為抗告不合法律上程式
    或無理由者，應以裁定駁回之，該條規定於依第416 條聲請
    撤銷審判長、受命法官、受託法官或檢察官所為各項處分時
    ，亦有所準用，此觀同法第411 條、第412 條及第416條第4
    項亦規定甚明。再按關於羈押與否之審查，其目的僅在判斷
    有無實施羈押強制處分之必要，並非認定被告有無犯罪之實
    體審判程序，故關於羈押之要件，無須經嚴格證明，以經釋
    明得以自由證明為已足；至於被告是否成立犯罪，乃本案實
    體上應予判斷之問題。再者，有無羈押被告之必要，係屬為
    保全被告使訴訟程序得以順利進行，或為保全證據或為保全
    對被告刑罰之執行目的，而對被告實施人身強制處分權，故
    審酌被告有無羈押必要，除被告犯罪嫌疑已屬重大外，自當
    基於訴訟進行程度、犯罪性質、犯罪實際情狀及其他一切情
    事，審慎斟酌有無上開保全或預防目的，依職權妥適裁量，
    俾能兼顧國家刑事追訴、刑罰權之順暢執行及人權保障。又
    按羈押被告之目的，其本質在於確保訴訟程序得以順利進行
    、或為確保證據之存在與真實、或為確保嗣後刑罰之執行，
    而對被告所實施剝奪其人身自由之強制處分，而被告有無羈
    押之必要，法院僅須審查被告犯罪嫌疑是否重大、有無羈押
    原因、以及有無賴羈押以保全偵審或執行之必要，由法院就
    具體個案情節予以斟酌決定，如就客觀情事觀察，法院許可
    羈押之裁定，在目的與手段間之衡量並無明顯違反比例原則
    情形，即無違法或不當可言，且關於羈押原因之判斷，尚不
    適用訴訟上之嚴格證明原則。　　　　
三、經查：
　㈠被告於111 年6 月23日經承審法官訊問後，認其涉嫌貪污治
    罪條例第4 條第1 項第5 款違背職務收受賄賂罪及同條例第
    11條第2項對於公務員職務上之行為交付賄賂罪，犯罪嫌疑
    重大，其中被告所涉嫌貪污治罪條例第4 條第1 項第5 款之
    罪為最輕本刑5年以上有期徒刑之重罪，可預見將來刑期非
    短，基於趨吉避凶之人性，有相當理由足認有逃亡之虞，且
    被告於訊問程序所述與其先前偵查中所言相互矛盾，與其餘
    同案被告、證人之證述亦有相左之處，此外，被告於偵查中
    尚有滅證之行為，自有事實足認有勾串、滅證之虞，且有羈
    押及禁止接見通信之必要（無禁止收受物件），而依刑事訴
    訟法第101條第1項第1 、2、3款之規定諭知羈押在案等情，
    業經本院調閱本院111 年度訴字第263號案卷查核屬實。
  ㈡被告前於承審法官訊問時，坦承部分犯行，並有共同被告黎○
    ○、黃○○、袁○○、薛○○之證述及證人即被告之○劉○○之證述可
    佐，復有通訊監察譯文、帳戶交易明細及標案資料等為證，
    堪認被告涉嫌起訴書所指貪污治罪條例第4 條第1 項第5 款
    違背職務收受賄賂罪及同條例第11條第2項對於公務員職務
    上之行為交付賄賂罪，犯罪嫌疑重大，且其中貪污治罪條例
    第4 條第1 項第5 款違背職務收受賄賂罪，為刑事訴訟法第
    101 條第1 項第3 款之重罪，可預期將來若遭受重刑之追訴
    、審判，刑期非短，規避審判程序進行或脫罪之可能性甚高
    ，此係避免受罰之人性，有相當理由認為有逃亡之虞。此外
    ，被告針對起訴書犯罪事實㈠仍否認犯罪，所述與同案被告
    黎○○、黃○○、證人劉○○所述有重大歧異，而非僅係細節之矛
    盾，對於本身涉案之行為亦前後供述不一，且依被告之供述
    及證人即被告之○劉○○之證述，可知被告曾指示其○劉○○刪除
    不實之估價單，以此阻礙公權力之查緝，而有相當理由認為
    被告有勾串共犯、證人及湮滅證據之虞。凡此，都有賴法院
    調查以釐清被告在本案之涉案情節及地位，及其與各共犯間
    之行為分擔情形。是原羈押處分法官依目前案件審理進度，
    認被告仍有逃亡、勾串、滅證之虞，並非無據。復審酌被告
    涉案情節、司法權有效行使、公共利益及被告人身自由受限
    制之私益，依目前案件審理進度，具保、責付、限制出境或
    限制住居之替代處分，均無法達到防止其逃亡、串證及湮滅
    證據之效果，是原羈押處分認被告有羈押及禁止接見通信（
    無禁止收受物件）之必要，亦屬有據。
四、綜上所述，原羈押處分並無違法或不當之處，本件聲請並無
    理由，應予駁回。　　
五、依刑事訴訟法第416條第4 項、第412 條，裁定如主文。 
中　　華　　民　　國　　111 　年　　7 　　 月　7 　  日
                  刑事第三庭  審判長法  官  張瑋珍
                                    法  官  羅婉怡
                                    法　官  翁碧玲
以上正本證明與原本無異。
不得抗告。　　　　　　　　　　　　　　　　　　
中　　華　　民　　國　　111 　年　　7 　　月　　7 　　日
　　　　　　　　　　　　　　　　　　書記官　武凱葳